【裁判字號】    99,交聲,440
【裁判日期】    990222
【裁判案由】    交管條例聲異
【裁判全文】
臺灣板橋地方法院交通事件裁定         99年度交聲字第440號
原處分機關  交通部公路總局臺北區監理所
異  議  人
即受處分人  甲○○
上列異議人因違反道路交通管理處罰條例案件，對於交通部公路
總局臺北區監理所於民國99年1 月22日以北監營裁字第裁40-CG0
000000號所為之裁決處分（原舉發案號：臺北縣政府警察局98年
11月24日北縣警交大字第CG0000000 號），聲明異議，本院裁定
如下：
    主  文
異議駁回。
    理  由
一、原處分意旨略以：異議人即受處分人甲○○所有之車牌號碼
    K5P-633 號重型機車，於民國（下同）98年11月15日上午11
    時31分許，行經臺北縣中和市○○路與中正路口之際，爭道
    行駛而不在規定車道內行駛( 逕行駛入禁行機車車道內) ，
    經原舉發機關臺北縣政府警察局交通大隊逕行舉發，異議人
    於舉發單所定應到案日期之前到案申訴，嗣原處分機關交通
    部公路總局臺北區○○○○道路交通管理處罰條例第45條第
    13款暨違反道路交通管理事件統一裁罰基準表之規定，對異
    議人裁處罰鍰新臺幣（下同）600 元，罰鍰逾期未繳納者，
    依法移送強制執行等語。
二、異議意旨略以：本件逕行舉發所使用之照相機，應查明是否
    經檢測合格，若未檢驗合格，乃屬違法而不具有公信力，又
    該照相機設置地點前方100 至300 公尺，亦須設有告示牌以
    提醒駕駛人注意，另異議人機車當時係因有後方來車，右側
    亦有車輛逼近，乃不得已駛往左側，並非蓄意違規，爰請求
    撤銷原處分云云。
三、按機器腳踏車駕駛人爭道行駛，而有不在規定車道行駛之情
    形者，處600 元以上1,800 元以下罰鍰，道路交通管理處罰
    條例第45條第13款定有明文。
四、經查：
  (一)按對於違反道路交通管理處罰條例之行為，逕行舉發者，應
    按已查明之資料填註車牌號碼、車輛種類、車主姓名及地址
    ，並於通知單上方空白處加註逕行舉發之文字後，由舉發機
    關送達被通知人；又受舉發違反道路交通管理事件之被通知
    人，認為受舉發之違規行為應歸責他人者，應於通知單記載
    之應到案日期前，檢附相關證據及足資辨識、通知應歸責人
    之證明文件，向處罰機關告知應歸責人，處罰機關應即另行
    通知應歸責人到案依法處理，逾期未依規定辦理者，仍依本
    條例各該違反條款規定處罰；違反道路交通管理事件統一裁
    罰標準及處理細則第11條第1 項第4 款、第36條分別定有明
    文。本件異議人所有之上開重型機車遭原舉發機關逕行舉發
    ，已如上述，而異議人於本件應到案日期（98年12月24日）
    前收受舉發違反道路交通管理事件通知單後，並未檢附相關
    證據及足資辨識、通知應歸責人之證明文件，向處罰機關告
    知應歸責人，亦有申訴書、聲明異議狀、臺北縣政府警察局
    99年1 月18日北縣警交字第0990006900號函（影本）各1 份
    附卷足憑，揆諸上述規定，原舉發機關及處罰機關逕對上開
    重型機車所有人即異議人本人為舉發及裁罰，自屬適法有據
    ，合先敘明。
  (二)本件異議人所有之車牌號碼K5P-633 號重型機車，於98年11
    月15日上午11時31分許，行經臺北縣中和市○○路與中正路
    口之際，爭道行駛而不在規定車道行駛( 逕行駛入禁行機車
    車道內) 等情，有舉發違反道路交通管理事件通知單影本1
    紙及交通違規舉發相片2 幀附卷可稽，堪認異議人確有上揭
    「機器腳踏車駕駛人爭道行駛而不在規定車道行駛」之情形
    ，殆無疑問。至異議人雖為上開辯解，然本件交通違規行為
    之判斷標準，係異議人機車是否爭道行駛而駛入禁行機車車
    道內，其逕行舉發所使用之科學採證儀器( 照相機），僅需
    清楚顯示背景環境、周遭車流、車道標繪、車牌號碼等事項
    ，即為已足，不若舉發車輛超速等交通違規行為，尚須以科
    學儀器精密計算測量其行車速度、距離等事項，方得加以判
    斷是否達於違規程度，兩者情況明顯有別，對於科學採證儀
    器是否須經定期檢驗合格之要求，亦無從類比援引，本件依
    卷附舉發相片之內容，既已清楚顯示異議人機車有上揭爭道
    行駛而駛入禁行機車車道內之情形，其採證照相機所拍攝之
    相片，自足供作本件交通違規行為之認定基礎，殊不得僅憑
    該照相機是否經檢驗合格尚有疑問一端，遽謂本件採證違法
    或無公信力；又逕行舉發以科學儀器取得證據資料證明其行
    為違規者，其科學儀器應採固定式，並定期於網站公布其設
    置地點，其中行車速度超過規定之最高速限或低於規定之最
    低速限者，尚須至少於100 公尺前( 一般道路）或300 公尺
    前（高速公路、快速公路），明顯標示之，道路交通管理處
    罰條例第7 條之2 固然定有明文，惟其交通違規行為係「未
    依規定行駛車道」者，不在此限，同條第2 項第5 款亦定有
    明文，本件交通違規行為既屬「未依規定行駛車道」者，自
    無「公布設置地點」或「明顯標示」之條件限制，異議人恣
    意指摘本件照相機設置地點前方未設有告示牌云云，實不足
    取；另依卷附舉發相片所顯示內容觀之，斯時異議人機車係
    逕自行駛於禁行機車之車道內，嗣更偏左行至該車道之最左
    側位置( 靠近道路中央分隔島處) ，並無其他車輛自其機車
    後方或右側逼近之情形，異議人辯稱因他車逼近始不得已駛
    往左側云云，顯屬事後圖卸推托之詞，要無足採。綜上，異
    議人所辯各節，均不足採，亦不足以影響本件交通違規責任
    之成立。
  (三)本件異議人確有上揭「機器腳踏車駕駛人爭道行駛而不在規
    定車道行駛」之交通違規行為，其所辯情節，亦無從憑以認
    定原處分機關所為之裁決處分有何違誤或不當之處，原處分
    機關援引上揭道路交通管理處罰條例規定對異議人為上開處
    分，自屬適法有據，本件聲明異議為無理由，應予駁回。
據上論斷，應依道路交通案件處理辦法第19條，裁定如主文。
中    華    民    國    99    年    2     月    22    日
                    交通法庭  法  官  王屏夏
以上正本證明與原本無異
如不服本裁定應於送達後5日內向本院提出抗告狀
                              書記官  林進煌
中    華    民    國    99    年    2     月    22    日

司法院資訊處製作；財團法人民間司法改革基金會備份。
